臺灣臺東地方法院民事判決　　　　　　　　96年度婚字第71號
原　　　告　甲○○
被　　　告　乙○○
　　　　　　　　　　（現於臺灣臺東監獄執行中）
上列當事人間請求離婚事件，於96年6月21日辯論終結，本院判
決如下：
    主      文
准原告與被告離婚
訴訟費用新臺幣參仟元由被告負擔。
    事實及理由
一、原告主張：兩造現婚姻關係存續中，婚後關係尚稱美滿。詎
    被告自民國86、87年間染上毒品惡習，曾遭觀察勒戒，日前
    又因施用毒品案件，遭本院判處有期徒刑8月確定，現在臺
    灣臺東監獄執行中。是被告顯係因犯不名譽之罪，被判處徒
    刑，原告爰依民法第1052條第1項第10款及同條第2項之規定
    ，請求擇一判決離婚，並聲明：如主文第1、2項所示。
二、被告則以：不同意原告之請求，且原告返回南投埔里，伊有
    去找原告回臺東，但原告不肯等語資為抗辯，並聲明駁回原
    告之訴。
三、經查，兩造現婚姻關係存續中，此有兩造之戶籍謄本在卷可
    稽，堪信為真。而被告先後因施用毒品案件，遭觀察勒戒、
    強制戒治後，再經本院先後以95年度易字第57、317號刑事
    判決分別判處有期徒刑8月及9月確定，現仍在臺灣臺東監獄
    執行之事實，除據原告提出臺灣臺東看守所出所證明書、臺
    灣臺東看守所附設勒戒處所出所證明書、臺灣臺東戒治所出
    所證明書、臺灣臺東監獄出監證明書、本院95年度易字第57
    號刑事判決影本各乙份為據外，並經本院依職權調閱臺灣高
    等法院被告全國前案紀錄表、在監在押全國紀錄表等件查明
    無訛，且證人即兩造之子游晨裕於本院審理時證稱：父親（
    即被告）當時吸毒，有些人會進進出出我們家，讓我覺得很
    不好，我從小就知道父親有在吸毒等語（見本院院第51頁）
    ，堪信原告之主張為真實。
五、按夫妻之一方因犯不名譽之罪被處徒刑者，他方得向法院請
    求判決離婚，民法第1052條第1項第10款定有明文。又對於
    第1052條第1項第10款之情事，有請求權之一方，自知悉後
    已逾1年，或自其情事發生後已逾5年者，不得請求離婚，同
    法第1054條亦定有明文。次按，上開所稱不名譽之罪，係指
    社會上一般觀念皆認為不名譽之犯罪而言，例如竊盜、吸食
    鴉片等罪，故犯施用毒品罪，係民法第1052條第1項第10款
    所謂犯不名譽之罪，此有最高法院46年度臺上字第1701號、
    33年上字第3406號判例可資參照。本件被告既因施用毒品案
    件，先後遭本院判處有期徒刑8月及9月確定，足見確有因犯
    不名譽之罪被處徒刑之情形。又原告於被告犯該二罪罪被判
    處徒刑，並分別於95年7月5日、96年2月26日判決確定後，
    於96年4月18日提起本件離婚之訴，此有起訴狀上之本院收
    文戳可憑，尚未逾上開法條所定之除斥期間。從而，原告依
    民法第1052條第1項第10款為由，提起離婚之訴，為有理由
    ，應予准許。
六、再按選擇合併係指原告於同一訴訟程序中，以單一之聲明，
    主張二以上得兩立之給付請求權或形成權為訴訟標的，請求
    法院擇一訴訟標的，為同一內容之給付判決，或同一法律關
    係之形成判決者而言，倘法院就數請求或數形成權之一為勝
    訴判決，則不必對其餘請求權或形成權為審判，惟若為原告
    之敗訴判決，則必須就原告全部之請求或形成權為審判均認
    為無理由始可。本件原告依民法第1052條第1項第10款及同
    條第2項之事由，請求擇一判決離婚，即係以二以上之形成
    權訴請法院就其單一之聲明即離婚為判決，依前開說明，係
    屬選擇合併無訛，本院既以兩造間有民法第1052條第1項第
    10款之事由而判准離婚，則就其他形成權之訴訟標的自毋庸
    再為裁判，附此敘明。
七、據上論結，原告之訴為有理由，依民事訴訟法第78條，判決
    如主文。
中　　華　　民　　國　　96　　年　　7 　　月　　 5　　日
                        民事庭法　官　    劉柏駿
以上正本係照原本作成
如對本判決上訴，須於判決送達後20日內向本院提出上訴狀。（
須附繕本）
中　　華　　民　　國　　96　　年　　7 　　月　　 5　　日
                              書記官　    林傳坤
